臺灣高等法院民事裁定　　　　　　　　　100年度抗字第337號
抗　告　人　李龍水
上列抗告人因與何美華等間請求確認選舉無效等事件，聲請追加
相對人臺北市大同區雙蓮國民小學學生家長會為被告，對於中華
民國100年1月6日臺灣士林地方法院99年度訴字第163號裁定提起
抗告，本院裁定如下：
    主      文
原裁定廢棄。
    理      由
一本件抗告人於原法院對何美華、石玉慧、李政達（下稱何美華
  等3人）起訴（案列99年度訴字第163號），聲明：「請求為判
  決罷免臺北市大同區雙蓮國民小學學生家長會會長、委員李龍
  水及補選會長李政達無效。」，嗣於民國99年10月18日具狀增
  列相對人臺北市大同區雙蓮國民小學學生家長會（下稱雙蓮國
  小家長會）為被告（見原法院99年度訴字第163號卷第133頁）
  ，並於同年月28日言詞辯論期日當庭具狀列何美華等3 人及相
  對人雙蓮國小家長會為被告，並變更聲明為：(一)先位聲明：「
  確認被告於98年11月15日召開之第一次家長委員臨時會議、於
  98年11月17日召開之第一次會員代表臨時會議、於98年12月2
  日召開之第二次會員代表臨時會議及於98年12月30日召開之第
  三次會員代表臨時會議等所為之決議，無效。」；(二)備位聲明
  ：「請求撤銷被告於98年11月15日召開之第一次家長委員臨時
  會議、於98年11月17日召開之第一次會員代表臨時會議、於98
  年12月2 日召開之第二次會員代表臨時會議及於98年12月30日
  召開之第三次會員代表臨時會議等所為之決議。」（下稱系爭
  先位、備位聲明），原法院於99年11月26日僅就何美華等3 人
  系爭先位、備位聲明部分判決駁回抗告人之訴，抗告人乃於99
  年12月15日聲請原法院就相對人雙蓮國小家長會部分為補充判
  決（見原法院99 年度訴字第163號卷第205、206頁），經原法
  院以被告何美華等3 人未同意追加雙蓮國小家長會為被告，及
  准許抗告人為訴之追加，將使訴訟延滯為由，認抗告人追加之
  訴為不合法，裁定予以駁回。抗告人不服，乃抗告前來。
二按訴狀送達後，原告不得將原訴變更或追加他訴，但請求之基
  礎事實同一者，不在此限，民事訴訟法第255條第1 項第2款定
  有明文。此所謂請求之基礎事實，非僅指同法第244條第1項第
  2 款之原因事實，亦包括為判決基礎之相關事實（最高法院98
  年度台抗字第534 號裁定意旨參照）。換言之，所謂請求之基
  礎事實同一，係指變更或追加之訴與原訴之主要爭點有其共同
  性，各請求利益之主張在社會生活上可認為同一或關連，而就
  原請求之訴訟及證據資料，於審理繼續進行在相當程度範圍內
  具有同一性或一體性，得期待於後請求之審理予以利用，俾先
  後兩請求在同一程序得加以解決，避免重複審理，進而為統一
  解決紛爭者即屬之（最高法院90年度台抗字第2 號、91年度台
  抗字第235 號、95年度台抗字第713號、95年度台抗字第190號
  、95年度台抗字第39號、99年度台抗字第818號、100年度台抗
  字第187 號裁定意旨參照）。查抗告人係於99年10月18日具狀
  追加相對人雙蓮國小家長會為被告，並於同年月28日言詞辯論
  期日當庭具狀併列何美華等3 人及相對人雙蓮國小家長會為被
  告，並將原訴之聲明變更為系爭先位、備位聲明，而系爭先位
  、備位聲明請求之基礎事實均源於雙蓮國小家長會98年11月15
  日家長委員臨時會議決議，及98年11月17日、98年12月2 日、
  98年12月30日會員代表臨時會議決議，是原法院既准許抗告人
  對被告何美華等3 人原訴之聲明變更為系爭先位、備位聲明，
  則抗告人追加相對人雙蓮國小家長會為被告，在證據資料之利
  用上具有一體性，依訴訟經濟原則，自宜利用同一訴訟程序審
  理，藉以一次解決本件之紛爭，揆諸前開說明，兩者請求基礎
  事實應屬同一。原法院未遑究明抗告人追加之訴是否符合上開
  「請求之基礎事實同一」之要件，並探究紛爭解決之一次性之
  本旨，遽以被告何美華等3 人不同意抗告人為訴之追加，且其
  追加將導致訴訟延滯為由，裁定駁回其追加之訴，尚有未洽。
  抗告意旨指摘原裁定不當，聲明廢棄，為有理由，爰由本院廢
  棄原裁定，發回原法院另為適法之處理。
三據上論結，本件抗告為有理由。依民事訴訟法第492 條，裁定
  如主文。
中    華    民    國   100    年    4     月    8     日
                    民事第十二庭
                        審判長法  官  吳謀焰
                              法  官  李瑜娟
                              法  官  李昆曄
正本係照原本作成。
不得再抗告。
中    華    民    國   100    年    4     月    8     日
                              書記官  莊昭樹